臺灣高等法院臺中分院刑事判決
111年度交上易字第66號
上  訴  人  
即  被  告  賴慧芬



上列上訴人即被告因過失傷害案件，不服臺灣臺中地方法院110
年度交易字第647號，中華民國110年11月24日第一審判決（起訴
案號：臺灣臺中地方檢察署109年度偵字第38695號），提起上訴
，本院判決如下：
    主  文
上訴駁回。
    犯罪事實
一、賴慧芬於民國109年6月3日下午，駕駛車牌號碼0000-00號自
    用小客車，沿臺中市西區英才路外側快車道往五權路（由西
    北往東南）方向行駛，於同日下午6時12分許，行經臺中市○
    區○○路000號「臺中市大墩文化中心」前，原應注意汽車行
    駛時，駕駛人應注意車前狀況及兩車併行之間隔，並隨時採
    取必要之安全措施；又汽車在變換車道時，應讓直行車先行
    ，並注意安全距離。而依當時天候、路況等客觀狀況，並無
    不能注意之情形，竟疏未注意及此，貿然自外側快車道往右
    變換車道駛出路外，欲進入文化中心門口處，未注意詹子譽
    騎乘車牌號碼000-0000號普通重型機車搭載徐嘉君，已由右
    後方行近其自用小客車右側併行，應讓直行車先行並注意安
    全距離，而詹子譽騎乘之機車，在其右後方同方向行進，亦
    疏未注意車前狀況，採取必要之安全措施，貿然前行至自用
    小客車右側併行位置，二車因而發生碰撞，致徐嘉君受有左
    側大腳趾移位閉鎖性骨折、多處擦挫傷、左側內踝韌帶拉傷
    、左側內踝疑似骨折之傷害。
二、案經徐嘉君訴由臺中市政府警察局第一分局報請臺灣臺中地
    方檢察署檢察官偵查起訴。
    理  由
壹、證據能力部分：
一、按被告以外之人（包括證人、鑑定人、告訴人、被害人及共
    同被告等）於審判外之陳述，雖不符刑事訴訟法第159條之1
    至之4等之規定，而經當事人於審判程序同意作為證據，法
    院審酌該言詞陳述或書面陳述作成時之情況，認為適當者，
    亦得為證據；當事人、代理人或辯護人於法院調查證據時，
    知有刑事訴訟法第159條第1項不得為證據之情形，而未於言
    詞辯論終結前聲明異議者，視為有前項之同意，同法第159
    條之5定有明文。查，被告賴慧芬與檢察官對於本判決以下
    所引用被告以外之人於警詢及偵訊時所為陳述之證據能力，
    於原審準備程序時均表示無意見或同意有證據能力，得做為
    本案證據使用（見原審卷第35頁），被告於本院行準備程序
    時，亦僅就證人詹子譽、徐嘉君之前述陳述，爭執其證明力
    ，且於審判期日對法院提示之卷證，均表示沒意見等語，迄
    至言詞辯論終結前亦未聲明異議，經本院審酌該等證據資料
    製作時之情況，並無違法不當及證明力明顯過低之瑕疵，堪
    認作為證據應屬適當，依法自均有證據能力。
二、本院以下所引用之非供述證據，均與本件事實具有自然關聯
    性，且核屬書證、物證性質，又查無事證足認有違背法定程
    序或經偽造、變造所取得等證據排除之情事，復經本院依刑
    事訴訟法第164條、第165條踐行物證、書證之調查程序，且
    檢察官及被告對此部分之證據能力亦均不爭執，依同法第15
    8條之4之反面解釋，均認有證據能力。
貳、實體部分：
一、認定犯罪事實所憑證據及理由：
  ㈠訊據被告固坦承於上揭時、地駕駛車輛，並於自外側快車道
    往右變換車道駛出路外時，與詹子譽騎乘之機車發生碰撞，
    致詹子譽所騎機車後載之告訴人徐嘉君受有前開傷害，惟矢
    口否認有何過失傷害犯行，辯稱：我有注意車子四周沒有車
    子，且提前打方向燈後才右轉去停車，是詹子譽車速太快，
    想鑽進來才撞到我云云。惟查：
　⒈被告於109年6月3日下午6時12分許，駕駛車牌號碼0000-00號
    自小客車，行經臺中市西區英才路600號「臺中市大墩文化
    中心」前，自外側快車道往右變換車道駛出路外，欲進入文
    化中心門口處時，斯時詹子譽騎乘車牌號碼000-0000號普通
    重型機車搭載告訴人，在其右後方同方向行進至右側，因閃
    避不及而與被告駕駛之車輛發生碰撞，告訴人因而受有左側
    大腳趾移位閉鎖性骨折、多處擦挫傷、左側內踝韌帶拉傷、
    左側內踝疑似骨折之傷害等情，業據被告坦承不諱，並據證
    人詹子譽於警詢及原審審理時（偵卷第29至31、49頁、原審
    卷第94至102頁）、證人即告訴人徐嘉君於警詢及偵查中證
    述綦詳（偵卷第25至27、102至103頁），復有警員職務報告
    （偵卷第13頁）、告訴人之中山醫學大學附設醫院診斷證明
    書（偵卷第33頁）、臺中市政府警察局道路交通事故初步分
    析研判表（偵卷第35頁）、道路交通事故現場圖（偵卷第37
    頁）、道路交通事故調查報告表㈠、㈡（偵卷第39至41頁）、
    臺中市政府警察局交通事故補充資料表（偵卷第55頁）、車
    號查詢汽車車籍資料（偵卷第71頁）、車號查詢機車車籍資
    料（偵卷第73頁）、證號查詢汽車駕駛人資料（偵卷第75頁
    ）、證號查詢機車駕駛人資料（偵卷第77頁）、現場及車損
    照片10張（偵卷第57至65頁）、被告所駕自用小客車上裝置
    之車輛行車紀錄器影像翻拍照片9張（偵卷第67頁）在卷可
    稽，是此部分事實，首堪認定。
　⒉按汽車行駛時，應注意車前狀況及兩車並行之間隔，並隨時
    採取必要之安全措施，道路交通安全規則第94條第3項定有
    明文。此一「注意車前狀況」之注意義務範圍，依其規範意
    旨並非僅限於駕駛人乘坐在駕駛座駕車時，其視線往前所能
    及之範圍，尚涵蓋駕駛人乘坐在駕駛座駕車時，其頭頸部左
    右正常轉動暨透過車前左右後視鏡視線所能及之車輛周遭範
    圍。亦即，此一注意義務自非僅限注意車輛前方之狀況，尚
    包含因駕駛行為之動態發展而環繞車輛周邊之具體風險管理
    ，所須採取必要之安全措施在內。再參之道路交通安全規則
    第97條第2項、第98條第1項第6款、第99條第1項第3款規定
    意旨，汽車變換車道時，應讓直行車先行，並注意安全距離
    。被告係領有駕駛執照之駕駛人，對此等注意義務，自應知
    所遵循。而被告於前揭時間駕駛車輛，往右變換車道駛出車
    道時，與詹子譽騎乘之機車發生碰撞等情，已認定如前。依
    前開規定，被告駕駛車輛本應注意其頭頸部向右正常轉動暨
    透過車前右後視鏡視線所能及之範圍內的車輛動態，並與周
    遭車輛保持安全間隔，而此義務自不因被告顯示右邊方向燈
    或車速緩慢而當然免除。又依證人詹子譽於原審審理時證稱
    ：我一直直行騎在車道內，被告車輛原本在我左前方，那時
    我的機車跟被告車輛間並沒有其他汽機車擋住，後來我往前
    行駛在相對於被告車輛右後半段之位置與被告並行，因被告
    突然右轉，所以被告車輛右後輪前方處與我的機車發生碰撞
    等語（原審卷第94至102頁），佐以道路交通事故調查報告
    表㈠（偵卷第39頁）及被告之車損照片（偵卷第61頁），可
    知詹子譽騎乘之機車原係同向行駛於被告車輛右後方，直到
    詹子譽由被告車輛右後方直行駛至同車道之被告車輛右側時
    ，並無車輛阻隔在其等車輛之間，而無阻礙被告視線之情形
    ，被告應能注意透過車輛右側後視鏡暨向右轉頭（以發現後
    視鏡視覺死角），察覺右側機車動態，並於察覺詹子譽之並
    行機車時，讓詹子譽機車先行，再向右轉出車道，以避免發
    生碰撞事故。再者，本件事故發生當時係天候晴、日間有自
    然光線、柏油路面、路面乾燥、無缺陷、無障礙物、視距良
    好，客觀上並無不能注意情形。詎被告竟疏未注意上情，貿
    然往右駛出車道，而與右側之車輛即詹子譽騎乘之機車因閃
    避不及而發生碰撞車禍，並致告訴人徐嘉君受有傷害，足見
    被告應注意、能注意而疏未注意以致肇事等節，至為明確。
    且本件經送鑑定、覆議之鑑定結果，亦均認被告被告駕駛自
    小客車，行駛於同向三車道路段，自外快車道往右駛出路外
    未讓右側直行車先行，為肇事主因，有臺中市車輛行車事故
    鑑定委員會109年10月19日中市車鑑字第1090008074號函暨
    檢附中市車鑑0000000案鑑定意見書、臺中市交通事件裁決
    處110年3月18日中市交裁管字第1100007884號函暨檢附臺中
    市車輛行車事故鑑定覆議委員會覆議字第0000000案覆議意
    見書各1份在卷可參（偵卷第105至108、123至126頁）。雖
    本件被告之車輛與詹子譽騎乘之上開機車於發生碰撞事故前
    ，係行駛於同一外側快車道，但因被告車輛擬向右轉出車道
    減緩速度後，已造成與詹子譽所騎機車呈同向併行關係，仍
    應一併參酌道路交通安全規第97條第2項、第98條第1項第6
    款規定意旨，規範行車秩序，以避免發生碰撞事故。
　⒊又被告雖稱：證人詹子譽與徐嘉君2人就騎乘位置所述內容不
    符云云（原審卷第106頁），惟證人詹子譽於原審審理時證
    稱其原行駛在被告車輛右後方，而後直行駛至被告車輛右側
    ，此與告訴人於偵查中所述對方汽車是在機車之左側等內容
    並無不符，且其等證述內容亦與卷內事證相符，亦堪採信，
    則被告所述，實不可採。又被告固稱其有提前打方向燈才往
    右駛出車道，而此與證人詹子譽於警詢時證述相符（偵卷第
    29至31、49頁），應可採信為真。然被告顯示右邊方向燈之
    舉並不當然免除被告前開注意之義務，已如前述；至詹子譽
    駕駛普通重型機車，在同車道由右後方貿然往前併行於被告
    車輛右側，進入被告右後視鏡可能之視覺死角，終至反應不
    及發生碰撞，就本件車禍固亦有疏未注意車前狀況適採安全
    措施之過失，惟並不能因此解免被告過失之責。被告另辯稱
    ：我右轉時四周沒車，沒有看到詹子譽是因為詹子譽之車速
    太快，忽然鑽進來才發生碰撞，詹子譽騎乘之機車撞到我車
    輛前輪，沒人有辦法反應云云（原審卷第105至107頁）；然
    被告所述益徵其未注意環繞車輛周邊之動態，且參之被告車
    損照片（偵卷第61頁），可知被告車輛之碰撞點係右側前輪
    前方，是被告所述已與卷證未符，又經原審審理時訊問被告
    ，被告陳稱其之所以認為詹子譽騎乘機車是用鑽的，是因為
    發現有其他機車到文化中心臨時停車場是用鑽的（原審卷第
    106頁），顯見被告所辯詹子譽騎車車速過快等，純屬其臆
    測之詞，無法遽採。綜上，被告空言辯稱其並無過失云云，
    均不足採。
  ㈡被告就本件車禍有過失，已如前述，且其過失行為與告訴人
    傷勢間具有相當因果關係。本件事證明確，被告過失傷害犯
    行堪以認定，應予依法論科。
二、論罪科刑：
  ㈠核被告所為，係犯刑法第284條前段之過失傷害罪。
　㈡被告於警員據報前往現場處理時，當場向警員坦承為車禍肇
    事人，有臺中市政府警察局道路交通事故肇事人自首情形紀
    錄表在卷可佐（偵卷第51頁），堪認被告在有偵查犯罪職權
    之機關未發覺犯人為何人前，即自首為肇事人，且於事後接
    受審判，爰依刑法第62條前段規定，減輕其刑。
  ㈢原審法院因認被告罪證明確，適用前揭論罪科刑法律規定，
    以行為人之責任為基礎，審酌被告駕駛車輛疏未遵守前述避
    免發生碰撞事故之注意義務，而與詹子譽騎乘之機車發生碰
    撞，致詹子譽搭載之告訴人受有上開傷害結果，所為實有不
    當；又被告始終否認其過失、未見悔意，迄今未與告訴人達
    成和解或賠償告訴人所受損害，其犯後態度尚非良好；兼衡
    其素行、過失情節、大學畢業之智識程度、目前職業為公司
    行政人員、薪資約新臺幣5萬元、未婚、扶養母親、妹妹等
    家中經濟及生活狀況等一切情狀（詳見原審卷第107頁），
    量處有期徒刑2月，並諭知易科罰金之折算標準。核其認事
    用法均無違誤，量刑亦屬適當，應予維持。被告上訴意旨否
    認過失犯行，仍執前揭辯詞，指摘原判決不當，並無理由，
    應予駁回。
據上論斷，應依刑事訴訟法第368條，判決如主文。
本案經檢察官蔣志祥提起公訴，檢察官王雪惠到庭執行職務。
中　　華　　民　　國　　111 　年　　3 　　月　　30　　日
            刑事第三庭  審判長法　官　楊  真  明
                              法　官　楊  欣  怡
                              法　官　邱  顯  祥     
以上正本證明與原本無異。
不得上訴。                      
                              書記官  陳  緯  宇
　　　　　　　　　　　　　　　
中　　華　　民　　國　　111 　年　　3 　　月　　30　　日
附錄論罪科刑法條：
中華民國刑法第284條
因過失傷害人者，處1年以下有期徒刑、拘役或10萬元以下罰金
；致重傷者，處3年以下有期徒刑、拘役或30萬元以下罰金。